臺灣高雄地方法院刑事判決　　　　　　　　　　　　　九十年度訴字第二七九一號
　　公　訴　人　臺灣高雄地方法院檢察署檢察官
　　被　　　告　乙○○
　　輔　佐　人　戊○○
　　即被告之
　　選任辯護人　薛西全
　　　　　　　　利美利
右列被告因偽造有價證券案件，經檢察官提起公訴（八十九年度偵字第五六六六號）
，本院判決如左：
    主  文
乙○○無罪。
    理  由
一、公訴意旨略以：被告乙○○於民國（下同）八十二年十月五日起，以其弟甲○○
    名義參與丙○○所邀集每會新台幣（下同）三萬元之互助會乙會，每月五日標會
    乙次，會員共二十一人，丁○○亦以其女林陳清芳名義參與二會。八十三年一月
    五日，被告乙○○標得會款，明知其未經甲○○同意，竟擅自以其名義簽發每紙
    票額三萬元、發票日八十三年一月五日及票號一三六○二七、一三六○三一號及
    其他不詳號碼之本票多紙，交付丁○○及其他不詳之活會會員，供為收取會款之
    擔保。嗣會期進行至第十七次，丙○○倒會，丁○○持票號一三六○二七、一三
    六○三一號本票追索會款未果，始發現上情，因認被告乙○○涉有刑法第二百零
    一條之偽造有價證券犯行
二、按犯罪事實應依證據認定之，無證據不得推定其犯罪事實；不能證明被告犯罪者
    ，應諭知無罪之判決，刑事訴訟法第一百五十四條、第三百零一條第一項分別定
    有明文。又刑事訴訟法上所謂認定犯罪事實之證據，係指足以認定被告確有犯罪
    行為之積極證據而言，如未能發現有相當證據或證據不足以證明，自不能以推測
    或擬制之方法以為裁判基礎，又認定不利於被告之事實，需依積極證據，苟積極
    證據不足為不利被告之認定時，即應為有利於被告之認定，更不必有何有利之證
    據，最高法院二十九年上字第三一０五號，四十年台上字第八六號及三十年上字
    第八一六號判例可資參照。
三、公訴人認被告涉犯上開偽造有價證券犯行，無非係以告訴人丁○○之代理人林陳
    清芳到庭指述綦詳，並有互助會單乙紙、前開本票二紙在卷可憑，且經核對前開
    本票上之筆跡又與被告嗣於偵查中所書之字跡相若等情，為其論罪之依據。訊據
    被告固坦承曾以其弟甲○○之名義參與丙○○所邀集之互助會並簽發本票之情，
    然堅詞否認有何公訴人所指之犯行，辯稱：伊以甲○○之名義上會，事先曾得其
    同意，嗣後標得該會簽發本票亦在其授權範圍之內等語。
四、經查：
（一）甲○○因積欠被告數萬元債務，約定按月清償部分債款，並同意被告以其名義
      將所償還之金錢用以參與丙○○所邀集之互助會之情，除據其於偵、審中證述
      明確外（見偵查卷第二十七頁、本院九十一年五月七日訊問筆錄）），八十七
      年間告訴人丁○○持發票人為甲○○之本票追索，甲○○向本院提確認告訴人
      所持之本票債權不存在之訴（本院八十七年度鳳簡字第一一五一號），於該訴
      訟所提之準備書狀中，甲○○亦坦承被告曾以其名義參與互助會，僅否認曾標
      得會款等情，有該準備書狀一紙附於偵查卷可參，是被告前開所辯參與丙○○
      所邀集之互助會，曾徵得甲○○同意等情，應屬可採。參諸民間互助會習慣，
      得標者往往會簽發本票交付與活會者，供作取得會款之擔保，甲○○既同意被
      告以其名義參與互助會，對該會得標後須再以其名義簽發本票之情，自應有所
      瞭解並堪認有意授權被告為之，是被告辯稱曾得甲○○授權簽發本票之情，可
      資採信。
（二）偵查中被告雖一再供稱未標得甲○○之會，不知前開本票係何人簽發云云，與
      其嗣於審理中自承本票為其所簽發，但經過授權等語不相符合，惟若非有積極
      證據足以證明被告確有偽造有價證券之犯罪行為，自不能以被告否認犯罪事實
      所持之辯解，無從證實或前後矛盾，即遽為其有罪之認定，蓋被告本於偵查中
      即堅稱參與丙○○之互助會曾徵得甲○○之同意，本院參酌其他證據，亦認其
      所言為可採，甲○○確同意被告以其名義參加互助會之情，已如前述，縱認偵
      查中被告所辯未簽發本票等語係屬虛偽，惟既甲○○曾授權被告開立本票，仍
      難以其辯詞不實等情，逕以偽造有價證券犯行相繩於被告，又被告曾標得數會
      會錢轉借予會首丙○○之事實，除其供述甚明外，並經證人丙○○到庭證述明
      確（見本院九十一年七月二十三日訊問筆錄），嗣前開互助會遭丙○○倒會後
      ，被告非但無法收回丙○○所積欠金錢，尚須支付前因標得會款後所簽發之本
      票，心之不平可以想見，故其嗣後否認曾簽發本票，藉以逃避付款之責，亦非
      難以想像，尚無法就此即認其確涉有偽造有價證券犯嫌。
（三）綜上所述，被告簽發前開本票既已得甲○○之授權，難認公訴人認定被告犯嫌
      所憑之證據，已達通常一般人均不致有所懷疑，而得以確信其為真實之程度。
      此外，復查無其他積極證據足認被告有何偽造有價證券之犯行，揆諸首揭法條
      及判例意旨說明，自不能證明被告犯罪，應為無罪之諭知，以昭審慎。
據上論斷，應依刑事訴訟法第三百零一條第一項，判決如主文。
中      華      民      國      九十一   年     九     月     三十     日
                                    臺灣高雄地方法院刑事庭
                                        審判長法官    黃三友
                                              法官    何悅芳
                                              法官    黃宗揚
右正本證明與原本無異。
如不服本判決，應於判決送達後十日內，向本院提出上訴狀。
                                             書記官    陳掌珠
中      華      民      國      九十一   年     九     月     三十     日
